臺灣臺北地方法院民事判決　九十二年度重訴字第六八五號
原　　　告　甲○○
　　　　　　　　　　　　7 樓.
訴訟代理人　楊金順律師
複代理人　　游朝義律師
　　　　　　陳佳雯律師
被　　　告　仲強企業管理顧問有限公司
兼法定代理人　乙○○
共　　　同
訴訟代理人　劉昌崙律師
複代理人　　李振華律師
　　　　　　林聖彬律師
　　　　　　洪瑞悅律師
右當事人間請求返還買賣價金事件，本院於民國94年2月3日言
詞辯論終結，判決如左：
    主    文
被告應連帶給付原告新台幣壹仟貳佰貳拾萬元及自民國92年4月
24日起至清償日止，按週年利率百分之五計算之利息。
訴訟費用由被告連帶負擔。
本判決於原告以新台幣肆佰零陸萬陸仟陸佰元供擔保後，得假執
行。但被告如以新台幣壹仟貳佰貳拾萬元為原告預供擔保後，得
免為假執行。
    事實及理由
一、程序方面：按訴狀送達後，原告不得將原訴變更或追加他訴
    ，但請求之基礎事實同一者不在此限。民事訴訟法第255條
    第1項第2款定有明文。而所謂請求之基礎事實同一，係指變
    更或追加之訴與原訴之主要爭點有其共同性，各請求所主張
    之利益在社會生活上可認係屬同一或關連之紛爭，並就原請
    求之訴訟及證據資料，於繼續審理時，在相當程度範圍內具
    有同一性或一體性，得期待於後請求之審理予以利用，俾先
    後兩請求得在同一程序中一併解決，以避免重複審理者，即
    屬之。本件原告原起訴係本於被告乙○○使用詐術致原告陷
    於錯誤以高價收購訴外人祥通電子股份有限公司（下稱祥通
    公司）之股票而受有損害，而主張依民法第92條撤銷、解除
    買賣契約，依民法第179條及第184條之規定請求被告乙○○
    返還買賣價金；嗣於審理中追加被告仲強企業管理顧問有限
    公司（下稱被告仲強公司）為共同被告，及公司法第23條、
    民法第28條、消費者保護法第7條第3項為請求權基礎。原告
    先後主張之基礎事實均本於其透過仲強國際集團之訴外人黃
    炯桐及被告乙○○之介紹購買祥通公司之股票而來而得利用
    其追加前所提之訴訟資料及證據資料，自無不合，而應予准
    許。
二、原告起訴主張：被告仲強公司負責人即被告乙○○及副總即
    訴外人黃炯桐，明知祥通公司即將倒閉，卻仍介紹、提供祥
    通公司之營業計劃書、經營狀況等相關資料，謊稱並保證祥
    通公司即將上櫃，如在91年3月18日購買並向被告乙○○繳
    增資款項者，不僅享有1:1之配股，且增資股每股僅須18元
    之利多消息，致原告陷於錯誤認祥通公司有投資獲利之機會
    ，因而先後以每股43元高價購買每股價格僅3元3角之祥通公
    司股票20萬股，共新台幣（下同）860萬元，及增資股20萬
    股計360萬元，原告並於同8日將全部款項共12,200,000元匯
    入被告乙○○之台灣銀行忠孝分行帳號：000000000000之帳
    戶，惟原告僅收到祥通公司股票二十萬股，而未收到增資股
    。嗣後祥通公司即不預警倒閉，其負責人王勝賢業已捲款潛
    逃。王勝賢並已證稱事並無1:1配股之事，原告因此受有損
    害，並已於91年8月26日撤銷系爭買賣契約，爰依民法第179
    條、第184條、民法第28條、公司法第23條、消費者保護法
    第7條第1、3項之規定請求被告連帶返還買賣價金。
（一）被告乙○○使用詐術，使原告以每股43元之價格購買市價
      僅值3元之祥通公司股票：
  １、原告提供不實之祥通公司營業計劃書、法人股東、預計上
      櫃日期等資料，並向原告告知凡在增資繳款截止日前，購
      買祥通公司股票而匯錢至台灣銀行忠孝分行乙○○帳號者
      ，可享有一比一之配股，且增資股每股僅需18元，原告因
      而購買系爭股票計8,600,000元，及系爭增資股計3,600,0
      00元，總計12,200,000元。惟祥通公司隨後即無預警倒閉
      ，訴外人王勝賢亦捲款潛逃。按系爭股票係訴外人陳永芳
      係於91年3月間，以每股3.3元價格賣予王勝賢，之後經被
      告仲介，由王勝賢以每股43元之價格賣予原告，並由陳永
      芳於同年3月20日直接交割系爭股票予原告。顯被告明知
      祥通公司即將倒閉，卻以詐術使原告陷於錯誤用高價買受
      系爭股票，致原告受有損害。
  ２、被告乙○○係以仲介買賣未上市股票為業，則其對於該未
      上市股票公司之經營狀況、營運情形及股價結構及股票來
      源依證券交易法第20條第1、2項本有調查義務，自不得可
      將盈虧責任交由投資人負責。且原告非專業人員，並無適
      當管道獲得系爭公司之資訊，且系爭公司之股票並未在公
      開市場進行交易，原告自無法得知系爭公司股票之一般交
      易價格及足夠之參考資訊。況訴外人即系爭交易之實際推
      銷人黃炯桐亦稱其對於祥通公司股票的價格結構、來源以
      及公司法定代理人王勝賢、董監事和相關人員均一無所悉
      。所提供原告祥通公司資料全由乙○○提供，足證祥通公
      司相關資料資料全為被告等所製作，非如被告乙○○所辯
      係祥通公司負責人王勝賢所提供，且由被告乙○○曾欲以
      其名下嘉陞股票相交換作為補救辦法等事，亦可證明被告
      乙○○參與本件仲介原告買賣祥通公司之股票。
  ３、又訴外人黃炯桐係受僱於被告仲強公司，並依被告乙○○
      指示仲介原告購買未上市股票，且系爭股款匯入被告乙○
      ○帳戶全係依被告乙○○之指示；另外祥通公司倒閉後，
      原告夫婦曾至被告仲強公司與被告乙○○商談補救方法，
      被告乙○○欲以其名下嘉陞股票交換，足證被告乙○○稱
      本件係黃炯桐之個人行為，且系爭股款雖匯入被告乙○○
      之帳戶，但此僅係應黃炯桐請求而借用之云云不可採。
  ４、依被告乙○○所提之委託代理工作合約書、組織表，可知
      黃炯桐係受雇於被告仲強公司，並為仲強公司所指示之工
      作及相關業務行為。而證人黃炯桐又自承：其係受僱於被
      告仲強公司，且其向原告推薦祥通公司股票及所傳真之資
      料、ＤＭ、對外說辭等均係由被告仲強公司提供，並係受
      被告乙○○之指示而為。顯見被告仲強公司確係以仲介買
      賣未上市股票為業，而被告乙○○、黃炯桐所為亦確屬執
      行業務行為。依民法第28條及公司法第23條第2項規定，
      今被告乙○○因仲介原告買賣未上市股票之職務上行為，
      使原告受有損害，而需對原告負侵權行為責任，則被告仲
      強公司亦應對原告負連帶賠償責任。
（三）被告仲強公司之負責人即被告乙○○，及職員黃炯桐仲介
      原告買受祥通公司未上市股票時，既均自承不知祥通公司
      之經營狀況，顯然其提供服務時並不符合專業水準可合理
      期待之安全性，而致原告受有損害。故被告仲強公司依消
      費者保護法第7條第1項、第3項之規定，應對原告負損害
      賠償責任。
（四）被告乙○○之侵權行為責任縱不成立，惟原告已交付系爭
      增資股股款，卻未受領系爭增資股，而增資股繳款憑據上
      之祥通公司大小章與登記印鑑不符，且原告向富邦證券公
      司查詢後，發現原告帳戶內並無配發增資股，被告不能證
      明匯款增資股之投資人名單為真正，可見被告乙○○侵吞
      增資股之股款。又因原告已於91年8月26日去函被告撤銷
      買賣系爭股票之意思表示，且原告已於審理中依民法第
      549條第1項規定終止委任，則被告乙○○受領系爭增資股
      股款即無法律上原因，原告自得依民法第179條之規定請
      求被告乙○○返還系爭增資股股款3,600,000元。並聲明
      求為判決：
    (一)被告應連帶給付原告12,200,000元，及自起訴狀繕本送達
    翌日起至清償日止按週年利率5%計算之利息。(二)願供擔保，
    請求宣告假執行等語。
三、被告方面：
甲、被告乙○○則以：
（一）系爭買賣應存在祥通公司及王勝賢與原告間，與被告乙○
      ○無關係：
  １、系爭股票係陳永芳賣予王勝賢，之後經黃炯桐仲介，由王
      勝賢賣予原告，再由陳永芳直接交割系爭股票予原告，故
      買賣契約應存在原告與王勝賢之間，認購增資股之法律關
      係應存在於原告與祥通公司之間。另祥通公司於91年3月
      初與富邦證券公司簽訂股票上櫃輔導契約草約，又於同年
      6月4日取得證券暨期貨管理委員會核准公開發行之核准函
      ，足證於91年3月至7月中，祥通公司之營運尚屬正常。王
      勝賢向祥通公司原始股東購買股票、公司經營實況等情，
      外界實無從查知，直至91年7月下旬，祥通公司發生跳票
      事件，外界始知祥通公司之經營出現危機，另被告乙○○
      與其次子楊建傑現仍持有祥通公司股票十四萬張。是以原
      告主張被告亦明知祥通公司即將倒閉，並非實情。
  ２、原告與被告乙○○於系爭本件股票買賣過程中，從無接觸
      ，亦無向原告或仲強公司人員傳達有一比一之配股及增資
      股每股18元之消息，兩造間並無仲介契約存在，此外原告
      並未委由被告乙○○代原告購買之情事，原告自無從終止
      委任契約，被告乙○○亦無所謂應盡調查之義務。且依富
      邦證券公司所提供之資料，有關原證一祥通公司之「經營
      優勢及利基」、「成長過程及歷年來之重大投資」、「營
      運計劃書」等資料係由祥通公司製作、散發，並非被告所
      製作，是被告並未依上開資料詐欺原告。
（二）就祥通公司有關資料部分，其法人股東之資訊刊載於91年
      3月8日工商時報；預計上櫃日期介紹書上載為91年4月，
      然此應純係誤載，黃炯桐提供原告之91年3月8日工商時報
      上載：「祥通電子七日與富邦證券簽訂股票上櫃輔導契約
      ，預計明年掛牌上櫃…」，亦足提供原告正確之資訊，彌
      補誤寫之部分，91年度財報預估之資訊乃刊載於91年3月8
      日工商時報，而營運計劃書則與其他各報報載並無二致。
（三）本件係黃炯桐個人仲介原告購買祥通公司股票，非被告揚
      仲萍所指示：
  １、被告仲強公司為直銷體系，並無股務室之設置，組織成員
      要專職或兼差，要仲介何物件，全憑個人自由，被告仲強
      公司仍有向每位組織成員每月收取管銷費用10,000元之費
      用；又被告仲強公司原以不動產買入、賣出之為本業，因
      標的價額較大，組織成員如以被告仲強公司擁有之不動產
      對外銷售、仲介，須受公司較嚴格之控管即成交金額之控
      制，故有委託代理工作合約書第6條之規定，至於組織成
      員要仲介買賣非被告仲強公司擁有之物件，被告仲強公司
      則不會控管。本件黃炯桐仲介原告購買祥通公司股票，非
      被告仲強公司擁有之物件，每股43元價格，乃被告黃炯桐
      自己依祥通公司所給之資料向原告以該價格推銷，並非被
      告乙○○所定。
  ２、系爭股款匯入被告乙○○之帳戶，乃因原告通知被告黃炯
      桐決定購買系爭股票，並要求提高認購增資新股比例為一
      比一時，已是繳款限期日之前一日，然祥通公司股東會公
      佈之比例認購增資新股比例為一千股配二百五十股，黃炯
      桐無法決定，因被告乙○○亦有購買祥通公司未上市股票
      ，並予王勝賢有一面之緣，遂請被告乙○○幫忙向王勝賢
      詢問。王勝賢之妻陳淑真向被告乙○○表示同意，但要求
      現金交易。後被告乙○○隨即外出，被告黃炯桐又來電通
      知被告乙○○謂原告急於匯款，被告乙○○一時無法與王
      勝賢或其妻取得聯繫，遂同意被告黃炯桐之請求，先將款
      項匯入帳戶內，待聯繫上王勝賢後可立即交易。繳款限期
      當日即提領現金向王勝賢之妻取得二百張祥通公司股票，
      並將認購增資股款項9,961,000元，依王勝賢之要求，以
      被告乙○○之名義匯入祥通公司。91年3月20日二百張祥
      通公司股票過戶完成後，即交黃炯桐。同年4月22日祥通
      公司開出增資股繳款憑據，亦交給黃炯桐。原告所取得之
      二百張股票及增資股繳款憑據應均係向黃炯桐取得。
  ３、關於被告乙○○欲以其名下嘉陞股票交換一事，係因祥通
      公司不預警倒閉後，黃炯桐不知如何處理，乃邀集原告及
      被告乙○○至原告訴訟代理人楊金順律師事務所處，共商
      如何解決，被告乙○○為幫助黃炯桐，遂向原告提議願以
      被告乙○○所擁有嘉陞公司之新股認購權五百張，以原價
      每股20元讓與原告。
（四）就增資股繳款憑據其上之祥通公司大小章之真偽，可由富
      邦證券公司證明已領取祥通公司增資股之股東，繳回之繳
      款憑據及所用印章，與增資股繳款憑據相同。另被告乙○
      ○業已將原告認購增資股之股款3,600,000元，與其他第
      三人認購祥通公司增資股之款項，匯入祥通公司華南銀行
      長安分行帳戶，王勝賢亦於匯款明細上簽名。該公司並已
      開出增資股繳款憑據，原告對祥通公司有增資股交付請求
      權，被告乙○○並未受有利益，被告乙○○無不當得利可
      言。至於原告未取得增資股票，乃祥通公司內部作業之問
      題，與被告乙○○無涉。並聲明：
      (一)原告之訴及其假執行之聲請應駁回之。
      (二)如受不利之判決，願供擔保請准宣告免為假執行。
乙、被告仲強公司則以：
（一）被告乙○○對原告並無任何故意、過失之侵權行為，原告
      亦無有損害，與民法第28條、公司法第23條不符。又依原
      告所陳報之仲強公司變更登記事項卡，未上市股票買賣之
      亦無執行被告仲強公司之職務及業務，原告之主張無據。
      而黃炯桐與被告仲強公司間，非僱傭關係，原告對黃炯桐
      獨立營業地位亦有所認知，且未上市股票買賣之居間，非
      被告仲強公司之所營事業，就本件而言，黃炯桐亦非執行
      被告仲強公司之職務，縱黃炯桐對原告有侵權行為之存在
      ，被告仲強公司亦無須依民法第188條負連帶賠償責任。
（二）被告乙○○、黃炯桐均無代表、代理被告仲強公司與原告
      訂定仲介契約，被告仲強公司與原告間無任何法律關係即
      消費關係之存在。原告對黃炯桐所為之要購買祥通公司股
      票及將款項匯入被告乙○○之帳戶，均非以對被告仲強公
      司消費為目的而為之，且被告仲強公司並未獲取任何之報
      酬，原告非消費者保護法上之消費者，無從依消費者保護
      法第7條第1項、第3項有所主張，且依原告所陳報之被告
      仲強公司變更登記事項卡，未上市股票買賣之居間，非被
      告仲強公司之所營事業，不得認係被告仲強公司所提供之
      服務，被告仲強公司亦未提供與原告任何之服務云云等語
      置辯。並聲明：
      (一)原告之訴及其假執行之聲請應駁回之。
      (二)如受不利之判決，願供擔保請准宣告免為假執行。
四、不爭執之事項：
（一）被告乙○○為被告仲強公司之負責人，訴外人黃炯桐於90
      年12月13日與被告仲強公司簽有委託代理工作合約書，並
      在台北市○○○路○段107號11樓仲強公司所在地以電話訪
      問或傳真資料招攬客戶購買未上市上櫃之股票。
（二）祥通公司成立於83年，為公開發行之未上市公司，於91年
      3 月初和富邦證券公司簽訂股票上櫃輔導契約草約，富邦
      證券公司於同年6月4日取得證券暨期貨管理委員會核准公
      開發行之核准函後，於同月26日正式向櫃買中心申報輔導
      祥通公司上櫃計劃。祥通公司於90年6月15日之股東會決
      議辦理現金增資發行新股6,000萬元，決議其中百分之十
      由員工認購，其餘由原股東按認股基準日之股東名冊所載
      持股比例認購，每仟股可認購272.72股，認購不足部分，
      授權董事長洽特定人認購。該公司則據此於90年12月時辦
      理現金增資1,050萬元，91年4月再辦理現金增資5,500萬
      元。其股東包括日本野田NODA公司、中華開發股份有限公
      司、公司主業為印刷電路板專業代工廠、其上櫃前之公開
      說明書中說明該公司與日本「野田株式會社」合作，在89
      年引進「平整塞孔技術」，此技術已獲得INTEL、Toshiba
      等世界大廠所認可使用的技術，因此提昇祥通的技術與產
      品良率（詳見本院向富邦證券公司調取祥通公司之公開說
      明書及九十年股東會會議紀錄）。祥通公司因尚未上櫃，
      是其股票雖得流通，但並無客觀之市價。
（三）黃炯桐於91年初以仲強企業集團之名義傳真關於祥通公司
      之基本資料、營運計劃書、剪報等資料予原告，以每股43
      元之價格介紹其購買系爭股票。原告則循線與黃炯桐聯絡
      後，認有獲利之機會，以其所報普通股（即本次增資前所
      發行之老股）每股43元，增資股每股18元之價格，在91年
      3 月18日向黃炯桐表示願購買祥通公司之普通股及增資股
      股票各二十萬股，並經其指示將股款共1,220萬元匯入被
      告仲強公司負責人即被告乙○○設於臺灣銀行忠孝分行之
      帳戶，嗣後即於91年3月20日交割完成後，至仲強公司領
      取被告仲強公司人員所交付記名為祥通公司股東陳永芳之
      股票200張，並於91年4月22日取得以祥通公司名義出具之
      增資股繳款憑據一張，但未取得增資股股票。
（四）祥通公司於91年7月下旬時，因跳票週轉不靈而倒閉，經
      濟部命令解散、於92年10月28日廢止其公開發行。
五、原告主張其受被告乙○○之詐欺而經由被告仲強公司購買祥
    通公司之股票致受有損害，被告乙○○及被告仲強公司均否
    認有詐欺或仲介原告購買系爭祥通公司股票及之事實，並以
    前揭情詞置辯，是本件爭點即為被告乙○○是否提供關於祥
    通公司股票之不實資訊詐欺原告購買系爭股票？
（一）被告仲強公司雖否認黃炯桐為其所僱用，並提出委託代理
      契約書辯稱黃炯桐仲介祥通公司股票與原告乃其個人之獨
      立行為，與被告仲強公司無涉，而被告乙○○自始均未與
      原告接觸，系爭股款匯入被告乙○○之帳戶，乃因原告於
      繳款限期日前要求提高以一比一之比例購買增資股，而受
      黃炯桐之託云云，惟查：
  １、依被告仲強公司所提與黃炯桐於90年12月13日簽訂之「委
      託代理工作契約書」第2條固有「乙方（即黃炯桐）為獨
      立個體，代理從事被告仲強公司所委託代理工作事項他相
      關業務，非被告仲強公司之職員、僱傭或合夥人，應為其
      從事被委託代理工作時之過程、方法與結果自行負責」之
      約定，被告並執此辯稱黃炯桐非其所僱用（見本院卷第
      158頁）。惟按代理人於代理權限內，以本人名義所為之
      意思表示，直接對本人發生效力。民法第103條第1項明定
      ，被告仲強公司既約定黃炯桐所從事者為其所委託代理之
      工作，豈會發生所代理之效果由代理人自行負責之效果，
      可見該條約定僅係為規避責任而設，與契約本質互相矛盾
      ，應非屬雙方真意而無效；
  ２、參以雙方契約第1條已約定黃炯桐應遵守被告仲強公司之
      公司規章、各項工作守則及各項政策，且此均屬雙方契約
      之一部分，並於第4條約定報酬給付之方式，第6條約定黃
      炯桐代公司銷售物件應如何收取款項、如何報帳（第六條
      第2項）等等關於工作內容及工作規則與報酬之約定（見
      本院卷第158頁），且另要求黃炯桐出具保證書，上明載
      「保證人保證黃炯桐在貴公司『工作期間』，恪守規章，
      履行約定，勤慎奉公．．．連帶保證人並保證被保證人於
      解爾或辭退時，無條件自行『離職』．．」關於職務保證
      之內容（本院卷第160頁）。再衡諸兩造均不爭執黃炯桐
      乃在仲強公司內以電話行銷方法招攬客戶購買股票，股款
      係交予負責人即被告乙○○，系爭股票之交付亦係在仲強
      公司內。被告乙○○亦自認其同意黃炯桐以仲強公司名義
      及設備對外交易（見本院卷第305頁），再依黃炯桐所提
      被告仲強公司之業績每日報表總彙（見本院卷第337、338
      頁）上載明日期、業務員、客戶、產品、張數、單價、所
      得之現金獎、等等欄位，其下則記載各個業務員均以每股
      43元出售祥通公司之股票等各情，足見原告主張黃炯桐乃
      為被告仲強公司所僱用，黃炯桐係被告仲強公司之業務員
      ，受其負責人被告乙○○之指示招攬出售系爭祥通公司之
      股票予原告乙節，應為可取。準此，則關於祥通公司簡介
      、股票之價格、所謂於91年3月18日前繳納款項者，始得
      享有一股老股配一筆增資股之優惠條件之利多消息，自係
      由被告仲強公司之負責人被告乙○○所提供告知。至被告
      乙○○另辯被告仲強公司經營直銷業，其僅係提供辦公設
      備及地點給經營仲介者，並從中抽取一定管銷費用，黃炯
      桐所稱副總之職稱係其租用大桌子，一個月租金三萬元，
      被告仲強公司並無委託黃炯桐販售任何東西云云，並未舉
      證以實其說，且與前揭各情相違，顯非事實，自難信取。
（二）被告乙○○復辯稱：系爭股票係陳永芳賣予王勝賢，之後
      經黃炯桐仲介，由王勝賢賣予原告，再由陳永芳直接交割
      系爭股票予原告，故買賣契約應存在原告與王勝賢之間，
      認購增資股之法律關係應存在於原告與祥通公司之間，其
      僅係受黃炯桐所託之人頭，系爭股款匯入被告乙○○之帳
      戶，乃因原告通知被告黃炯桐決定購買系爭股票，並要求
      提高認購增資新股比例為一比一時，已是繳款限期日之前
      一日，然祥通公司股東會公佈之比例認購增資新股比例為
      一千股配二百五十股，黃炯桐無法決定，因被告乙○○亦
      有購買祥通公司未上市股票，並予王勝賢有一面之緣，遂
      請被告乙○○幫忙向王勝賢詢問。王勝賢之妻陳淑真向被
      告乙○○表示同意，但要求現金交易。後被告乙○○隨即
      外出，被告黃炯桐又來電通知被告乙○○謂原告急於匯款
      ，被告乙○○一時無法與王勝賢或其妻取得聯繫，遂同意
      被告黃炯桐之請求，先將款項匯入帳戶內，待聯繫上王勝
      賢後可立即交易。繳款限期當日即提領現金向王勝賢之妻
      取得二百張祥通公司股票，並將認購增資股款項9,961,00
      0元，依王勝賢之要求，以被告乙○○之名義匯入祥通公
      司。91年3月20日二百張祥通公司股票過戶完成後，即交
      黃炯桐。同年4月22日祥通公司開出增資股繳款憑據，亦
      交給黃炯桐。原告所取得之二百張股票及增資股繳款憑據
      應均係向黃炯桐取得云云，惟查：
  １、證人陳永芳已證稱其與黃炯桐素不相識，其係祥通公司之
      原始股東，於91年3月21日出售祥通公司之股票予王勝賢
      ，但股票由公司保管，亦未過戶等語（見本院卷第238頁
      ）；可見系爭股票非由陳永芳交割予原告。
  ２、證人祥通公司負責人王勝賢復到庭證述略稱：其係於89年
      間以收購祥通公司股票方式入主祥通公司，剛開始股份不
      到百分之十，嗣後再向其他股東購買，包括陳永芳之股票
      。其係透過其胞兄介紹而認識被告乙○○，被告乙○○向
      其表示其個人願購買祥通公司之增資股，即以洽特定人方
      式以每股18元之成交價出售增資股約三、四百張給被告乙
      ○○，股款均係由被告乙○○將股款匯至公司，其即按照
      被告乙○○所報之姓名登記為股東，此外並未出售其他股
      票予乙○○，亦未曾向乙○○承諾有所謂一比一之配股，
      也未曾出售其他股票予乙○○。不知其妻是否與被告乙○
      ○有任何接觸，因二人於91年初即已分手；至乙○○所持
      有由其背書轉讓之股票，並非由其出售，可能是由於其入
      主祥通公司的時候有一些朋友資助，而由其友人將登記於
      其名下之股票拿去出售予被告乙○○。等語（見本院卷第
      400至第405頁）；被告乙○○對於王勝賢之證詞並無意見
      ，則依其所證內容，已足證其前揭所辯關於增資股股款之
      繳納過程及以現金提領股款交付予王勝賢之繳納過程，以
      及其所辯因其認識王勝賢的哥哥，只有透過伊始得享有特
      別的優惠，故所有增資股之股款始匯至其帳戶等情，均非
      實在。
  ３、被告乙○○復自認其以每股19元到25元不等之股價，自網
      路上及向朋友陸續大量購買祥通公司之股票（見本院卷第
      302頁），而依其提出購買祥通公司股票之證券交易稅繳
      款書所載，其於91年2月27日即已以每股20元之成交價購
      買祥通公司之股票69,000股，（見本院卷第170至第172頁
      ）；
  ４、另黃炯桐亦曾向被告乙○○購買該次增資股股票一張，此
      有黃炯桐所提祥通公司增資股股票及證交稅稅額繳款書一
      紙在卷足憑（見本院卷第119、120頁）。
  ５、再依本院向臺灣銀行忠孝分行函調被告乙○○帳戶之往來
      資料所示：至91年3月19日，該帳戶曾有多筆匯款或跨行
      轉帳轉入乙○○之帳戶，其中亦包括同年月18日由原告所
      匯之12,200,000元，而次日被告乙○○僅將其中增資股股
      款部分9,961,0 00元匯出（本院卷第343頁）；此有原告
      所提經證人王勝賢證明為其簽認匯款表上於91年3月19日
      匯予祥通公司購買增資股共款項9,961,000元相符而（本
      院卷第336頁），而該匯款表上可見經由被告乙○○帳戶
      購買祥通公司增資股之人有29人，各人所認購之增資股股
      票若干、股款為何等記載；另據黃炯桐提出兩造均不爭列
      明銷售日期、業務員、客戶、產品、張數、單價、金額、
      現金獎、訂金、完款等等項目之祥通公司業績每日報表總
      彙所載，該公司於91年2月間即以每股43元之代價招攬客
      戶購買祥通公司之股票，而91年3月18日亦有其他人經祥
      通公司業務員之招攬以一比一之方式即普通股每股43元增
      資股每股18元之代價購買祥通公司之股票（本院卷第337
      頁）；
  ６、依黃炯桐所稱：祥通公司跳票、終止上櫃之消息係由被告
      乙○○告知，黃炯桐即電告原告此一消息，原告即至被告
      仲強公司處與被告乙○○談判應如何解決，被告乙○○亦
      自認其為原告未取得增資股股票之事，偕同原告之妻至富
      邦證券處理，亦在協商時向原告提出以每股20元之購買即
      將增資之嘉昇科技公司股票以打平損失（本院卷第308頁
      ），亦足證被告乙○○所經營之仲強公司係在仲介未上市
      上櫃公司股票謀利，而系爭交易係由被告乙○○主導，否
      則豈何須處理後續之股票交割履行事宜，更不需為此與原
      告協商。
      綜上各情可推論：被告乙○○因見祥通公司即將上櫃，有
      利可圖，乃向祥通公司以洽特定人方式大量購買增資股後
      ，經由被告仲強公司之銷售人員搭配其所搜購之普通股銷
      售，並虛構僅祥通公司股東始能購買增資股，而於91年3
      月18日匯款購買者，即得以每一老股配得一股增資股，即
      所謂一比一配股之不實利多資訊，炒作股價至每股43元，
      出售其以每股19元至25元取得之祥通公司股票，並以第三
      人利益契約方式，直接將其向前手所取得之股票過戶予買
      受人，賺取其中差價得利；至於被告乙○○是否明知祥通
      公司即將倒閉或其所提供關於祥通公司之營業事項、股東
      構成、利基所在等各項說明簡介均屬實在，均與被告乙○
      ○詐欺行為之構成不生影響；蓋前揭不實資訊係促成原告
      購買祥通公司股票之關鍵，否則原告亦不會在91年3月18
      日當日決定購買並逕行匯款予被告乙○○。故被告乙○○
      辯稱系爭股票為黃炯桐個人所仲介，其與被告仲強公司均
      與系爭交易無涉，其本身亦為投資人並不知祥通公司即將
      倒閉、自無詐欺原告之可能云云，均係卸責之詞，而非可
      取。
六、按民法第92條規定：因被詐欺或被脅迫而為意思表示者，表
    意人得撤銷其意思表示。但詐欺係由第3人所為者，以相對
    人明知其事實或可得而知者為限，始得撤銷之。被詐欺而為
    之意思表示，其撤銷不得以之對抗善意第3人。次按無法律
    上之原因而受利益，致他人受損害者，應返還其利益。雖有
    法律上之原因，而其後已不存在者，亦同。不當得利之受領
    人於受領時，知無法律上之原因或其後知之者，應將受領時
    所得之利益，或知無法律上之原因時所現存之利益，附加利
    息，一併償還；如有損害，並應賠償。民法第179條、第182
    條第2項復定有明文。經查，被告乙○○以提供不實一比一
    配股之交易資訊方式經由被告仲強公司之業務員黃炯桐仲介
    出售祥通公司之老股及增資股股票得利，已如前述，原告已
    於91年8月26日向被告乙○○撤銷系爭買賣契約乙節，為被
    告所不爭執，準此，被告乙○○取得系爭祥通公司之股款
    12,200,000元，自無法律上原因致原告受有損害，從而，原
    告依民法第179條之規定，請求被告乙○○返還利得12,20
    0,000元及自起訴狀繕本送達翌日即94年4月24日起至清償日
    止，按年息百分之五計算之遲延利息，為有理由，應予准許
    。
七、末按，民法第28條規定：法人對於其董事或其他有代表權之
    人因執行職務所加於他人之損害，與該行為人連帶負賠償之
    責任。所謂執行職務，凡在外觀上足認為機關之職務行為，
    及在社會觀念上，與職務行為有適當牽連關係之行為，均屬
    之（最高法院87年台上字第2259號裁判要旨參照）。再受詐
    欺所諦結之買賣契約，倘同時構成侵權行為，被害人除撤銷
    買賣契約外，非不得依侵權行為之法律關係行使損害賠償請
    求權。經查，被告乙○○為被告仲強公司之董事長，其虛構
    在91年3月18日前購買祥通公司之股票始得享有一比一配股
    之不實利多消息，而指示被告仲強公司之業務員以此交易條
    件仲介銷售其所購買之祥通公司股票致生損害於原告，自已
    侵害原告之權利，而屬侵權行為，且被告乙○○之侵權行為
    難認與其職務之行使無適當牽連關係，是原告主張被告仲強
    公司依民法第28之規定，應與被告乙○○負連帶賠償責任，
    即為可取。
八、綜上所述，原告依民法第92條、第179條、第184條、第28條
    之規定，請求被告連帶給付12,20 0,000元及自起訴狀繕本
    算之遲延利息，洵屬有據，應予准許。
九、兩造陳明願供擔保請為宣告假執行或免為假執行，經核均與
    規定相符，爰分別酌定相當之擔保金額予以宣告。
十、至兩造其餘攻擊防禦方法及未經援用之證據，經本院審酌後
    ，認均不影響本判決之結果，爰不一一再予論述，附此敘明
    。
十一、據上論斷：原告之訴為有理由，並依民事訴訟法第85條整
      2項、第390條第2項、第390條第2項，判決如主文。
中　　華　　民　　國　　93　　年　　3 　　月　　10　　日
                         民事第1庭法  官   王貞秀
右正本係照原本作成
如對本判決不服，應於送達後二十日內向本院提出上訴狀
中　　華　　民　　國　　93　　年　　3 　　月　　10　　日
                                  書記官   劉寶鈴
附錄法條：
民事訴訟法第390條
關於財產權之訴訟，原告釋明在判決確定前不為執行，恐受難於抵償或難
於計算之損害者，法院應依其聲請，宣告假執行。
原告陳明在執行前可供擔保而聲請宣告假執行者，雖無前項釋明，法院應
定相當之擔保額，宣告供擔保後，得為假執行。
